【裁判字號】    91,訴,2811
【裁判日期】    920130
【裁判案由】    清償借款
【裁判全文】
臺灣臺南地方法院民事判決  九十一年度訴字第二八一一號
    原      告  台南縣六甲鄉農會
    法定代理人  乙  ○  ○
    訴訟代理人  甲  ○  ○
    被      告  丙  ○  ○
                丁  ○  ○
右當事人間請求清償借款事件，本院判決如左：
    主      文
被告應連帶給付原告新臺幣貳佰柒拾萬元，及自民國九十一年一月五日起至清償日止
，按年息百分之八點一五計算之利息，並自民國九十一年二月六日起至民國九十一年
八月五日止，按上開利率百分之十，自民國九十一年八月六日起至清償日止，按上開
利率百分之二十計算之違約金。
訴訟費用由被告連帶負擔。
    事實及理由
一、本件原告起訴主張：訴外人蔡天生於民國（下同）九十年一月五日，邀同訴外人
    蔡蘇素珍為連帶保證人向原告借款新臺幣（下同）二百七十萬元，約定借款期間
    為五年，清償日為九十五年一月五日，每期按月繳納利息，借款利率按原告放款
    當時之基本放款利率百分之九點三五計算，嗣後隨原告基本放款利率調整時，自
    調整日起改按原告新公告基本放款利率計付，並約定如有一期未履行，即喪失期
    限利益視為全部到期，逾期清償在六個月以內者，按上開利率加付一成，逾六個
    月者，按上開利率加付二成計收違約金。詎訴外人蔡天生於九十年十一月二十九
    日身故，其法定繼承人即訴外人蔡議鋒、蔡蘇素珍及被告丙○○、丁○○等人均
    未拋棄繼承，而關於本件借款之利息自九十一年一月五日起即未依約履行，系爭
    借款債務依約視為全部到期，尚積欠本金二百七十萬元及其利息、違約金，又本
    件借款利率已調整為年息百分之八點一五。為此，曾於九十一年五月十日向本院
    聲請對訴外人蔡議鋒、蔡蘇素珍及被告丙○○、丁○○核發支付命令，惟被告丙
    ○○、丁○○部分因不能合法送達而失去效力，因此，爰依消費借貸及繼承之法
    律關係另行起訴，求為命被告丙○○、丁○○應連帶給付原告二百七十萬元，及
    自九十一年一月五日起至清償日止，按年息百分之八點一五計算之利息，暨自九
    十一年二月六日起至清償日止，逾期在六個月以內者，按上開利率百分之十，逾
    期超過六個月者，按上開利率百分之二十計算之違約金。
二、被告丙○○則以：願意清償本件借款債務，惟因本件借款乃給弟弟使用，不知道
    伊未依約定繳納利息等語；被告丁○○則以：請求先與原告洽談等語置辯。
三、原告主張右開借款、借款人未依約按期繳納利息及聲請核發支付命令之事實，業
    據其提出被告所不爭之借據、授信約定書、放款戶利率異動表、放款戶交易明細
    查詢單、本金異動記錄卡、交易明細表、存款轉帳收入及放款轉帳支出傳票、九
    十一年十二月九日南院鵬民集九十一促字第五八四二０號通知函、本院九十一年
    度促字第三一五一八號支付命令、支付命令確定證明書各一份（以上均為影本）
    為證，並經本院依職權調閱九十一年度促字第三一五一八號支付命令聲請卷查核
    無訛，復為被告二人所是認，堪信原告此部分之主張為真實。
四、按繼承人自繼承開始時，除本法另有規定外，承受被繼承人財產上之一切權利、
    義務；又繼承人對於被繼承人之債務，負連帶責任。民法第一千一百四十八條前
    段、第一千一百五十三條第一項分別定有明文。查本件借款之借款人即訴外人蔡
    天生已於九十年十一月二十九死亡，而被告等為其之法定繼承人，且均未拋棄繼
    承乙節，業據原告提出而為被告所不爭之戶籍謄本、繼承系統表及本院九十一年
    五月六日南院鵬家閏字第二五三四一號函各一份在卷可稽，亦堪信實，揆諸首開
    法條規定，被告二人對於本件借款應負連帶給付之責至明。被告等雖另抗辯：不
    知借款人並未清償債務，被告願與原告洽商云云，要不影響其二人依法應負之連
    帶給付之責，其等所為抗辯，尚無足採。從而，原告本於消費借貸及繼承之法律
    關係，求為命被告連帶給付原告二百七十萬元，及如主文所示之利息、違約金，
    即有理由，應予准許。
五、據上論結：本件原告之訴為有理由，依民事訴訟法第八十五條第二項，判決如主
    文。
中      華      民      國    九十二    年      一      月    三十    日
                          臺灣臺南地方法院民事第一庭
~B審判長法官  李文賢
~B    法  官  林育幟
~B    法  官  黃欣怡
右為正本係照原本作成
如對本判決上訴，須於判決送達後廿日內向本院提出上訴狀
中      華      民      國    九十二    年      一      月    三十    日
~B法院書記官  陳靜娟


司法院資訊處製作；財團法人民間司法改革基金會備份。
